【裁判字號】    90,保險,1
【裁判日期】    900817
【裁判案由】    給付保險金
【裁判全文】
臺灣花蓮地方法院民事判決  九十年度保險字第一號
    原      告  甲○○
                乙○○
    被      告  臺灣產物保險股份有限公司
    法定代理人  張乃雄
    訴訟代理人  丙○○
右當事人間請求給付保險金事件，本院判決如左：
    主      文
原告之訴駁回。
訴訟費用由被告負擔。
    事      實
一、原告方面：
  （一）聲明：被告應給付原告新台幣（下同）一百二十萬元。
  （二）陳述：緣原告二人之子姜建勇於八十八年八月十八日凌晨二時二十分許，騎
        乘車號ＨＣＮ─六三三號機車，沿花蓮縣海濱大道由南向北行駛，行經縣道
        一九三號九公里四百公尺附近，遭不明車輛追撞受傷過重而死亡，並非姜建
        勇自行肇事。姜建勇生前曾向被告投保強制汽車責任，詎被告對於為姜建勇
        法定繼承人之原告二人，即該保險之受益人，申請給付保險金之請求，予以
        拒絕，殊屬非是，爰提起本件訴訟。
  （三）證據：提出花蓮縣警察局吉安分局道路交通事故證明書、道路交通事故調查
        報告表、肇事後機車殘骸及現場照片為證。
二、被告方面：
  （一）聲明：駁回原告之訴。
  （二）陳述：姜建勇確曾就上開機車向被告投保強制汽車責任險，嗣姜建勇確因上
        開車禍而死亡，但並無任何事證可認該交通事故涉及其他車輛。依被告與姜
        建勇所簽定並經財政部核定之強制汽車責任保險條款第二條第三項：「本保
        險契約所稱「受害人」，指因汽車交通事故而遭受體傷、殘廢或死亡之人，
        但汽車交通事故僅涉及一輛汽車者，受害人不包括該汽車之駕駛人」、第十
        八條：「汽車交通事故僅涉及一輛肇事者，本公司對車內或車外之受害人，
        負保險責任，但不包括駕駛被保險汽車之人」之約定及強制汽車責任保險法
        施行細則第三條第二項之規定，「受害人」均不包括汽車交通事故僅涉及一
        肇事車輛之駕駛人。是以，被告依法及依約均無庸就該事故支付保險金，原
        告所訴，顯無理由，爰請求駁回原告之訴。
  （三）證據：提出財政部八十六年十二月五日台財保字第八六二四○一七八六號函
        核定之強制汽車責任保險單條款、現場查勘照片、機車擋風玻璃及安全帽照
        片影本為證。
三、本院依職權調閱台灣花蓮地方法院檢察署八十八年度相字第三三二號相驗卷宗一
    宗。
    理      由
一、原告主張原告之子姜建勇於前揭時地遭不明車輛追撞受傷而不治，而姜建勇生前
    曾向被告投保強制汽車責任險，詎原告基於保險契約受益人之地位向被告請求給
    付保險金，屢遭被告拒絕給付，爰提起本件訴訟；被告則以致姜建勇死亡之前開
    車禍事故並無事證可認涉及其他車輛，被告依強制汽車責任保險法及與姜建勇簽
    定之保險契約，均不須給付保險金，原告之請求，洵無理由等語置辯。
二、按為使汽車交通事故所致體傷、殘廢或死亡之受害人，迅速獲得基本保障，並維
    護道路交通安全，特制定本法，此為強制汽車責任保險法第一條所明定。故強制
    汽車責任保險法施行細則第三條第二項，於汽車交通事故僅涉及一輛汽車之情形
    ，與上開立法目的所欲保護之對象有間，故規定該法條所稱之「受害人」不包括
    該汽車之駕駛人。兩造所約定之前開強制汽車責任保險單條款第二條第三項及第
    十八條均就「受害人」為同旨之約定，與法亦無不合。
三、原告主張姜建勇曾與被告訂定前開強制汽車責任保險契約，嗣姜建勇復因上開車
    禍受傷後死亡之事實，被告並不爭執，此部分事實固堪認定，惟原告主張前開車
    禍之發生確涉及其他車輛之情，即為被告所否認，即為本事件之爭點，應予究明
    。原告主張上開車禍係遭不明車輛追撞所致，雖據其提出上開花蓮縣警察局吉安
    分局道路交通事故證明書、道路交通事故調查報告表、肇事後機車殘骸及現場照
    片為憑，但該道路交通事故證明書係載明：「疑撞擊路邊電桿送醫不治死亡」，
    該道路交通事故調查報告表亦無其他車輛肇事之紀錄，至於肇事後機車殘骸及現
    場照片，僅係現場電桿上刮痕及車形尚屬完整之現象，且該照片之拍攝日期未能
    確定，實未能依其中跡象確認有他車涉及。此外本院復依職權調閱姜建勇死亡之
    上開相驗卷宗，法醫師開具之驗斷書就死者之四肢部，亦僅載明：「右前臂前部
    骨折、右大腿前部乙處挫傷痕並骨折、右小腿前部內側乙處擦傷痕」，死因為顱
    內出血，亦無顯示遭他人撞及之跡象，故本院自未能認原告就上開有利於己之事
    實已為適切之證明。
四、從而，原告依據前開強制汽車責任保險契約之法律關係以受益人之地位提起本訴
    ，請求被告給付保險金，即屬無據，應予駁回。
五、據上論結，原告之訴為無理由，依民事訴訟法第七十八條、第八十五條第一項前
    段，判決如主文。
中      華      民      國    九十      年      八      月     十七     日
                                    臺灣花蓮地方法院民事庭
~B法      官  郝燮戈
右正本證明與原本無異。
如對本判決不服，應於送達後廿日內，向本院提出上訴狀（應抄附繕本）。
~B法院書記官  周秀香
中      華      民      國    九十      年      八      月     二十     日


司法院資訊處製作；財團法人民間司法改革基金會備份。
